臺灣臺中地方法院刑事判決　　　　　　　96年度易字第3386號
公　訴　人　臺灣臺中地方法院檢察署檢察官
被　　　告　庚○○
上列被告因詐欺案件，經檢察官提起公訴（96年度偵字第1265號
、第12791號）及移送併辦（96年度偵字第1266號、第10326號、
第12192號），被告於本院準備程序中為認罪之陳述，經本院合
議庭評議後，裁定由受命法官獨任改行簡式審判程序，本院判決
如下：
    主    文
庚○○幫助意圖為自己不法之所有，以詐術使人將本人之物交付
，處有期徒刑陸月，如易科罰金，以新臺幣壹仟元折算壹日，減
為有期徒刑參月，如易科罰金，以新臺幣壹仟元折算壹日。
    犯罪事實
一、庚○○明知金融機構帳戶係個人理財之重要工具，且關係個
    人財產、信用之表徵，可預見如交予他人使用，或經不詳年
    籍姓名之人無故蒐集他人之存摺、金融卡、密碼等帳戶資料
    ，而未加以闡明正常用途，有供作財產犯罪用途之可能，對
    於提供帳戶雖無引發他人萌生犯罪之確信，但仍不顧他人所
    可能遭受財產上損害之危險，竟基於縱若有人持其存摺、提
    款卡及密碼後，自行或轉交他人用以實施犯罪，供作被害人
    匯款之用，仍不違背其本意之幫助使用其帳戶者向他人詐欺
    取財不確定故意之犯意，依真實姓名年籍不詳自稱「王裕昇
    」之成年男子之指示需要三本帳戶交付予其使用，而於民國
    九十五年九月中旬，將其前向臺灣郵政股份有限公司臺中健
    行路郵局申辦開立之帳號00000000000000號
    帳戶、臺北富邦商業銀行股份有限公司臺中分行申辦開立之
    帳號000000000000號帳戶連同京城銀行帳戶之
    存摺、印章、提款卡及密碼等資料，在其位於臺中市○○○○街一六六巷十號之工作室，一併交付予真實姓名年籍不詳
    綽號「王裕昇」之成年男子使用，而容許他人所屬不法犯罪
    集團成員藉該帳戶以遂行詐欺取財之犯罪。嗣「王裕昇」暨
    所屬之詐騙集團成員取得上開存款帳戶之存摺、金融卡及密
    碼後，即共同基於意圖為自己不法所有之犯意聯絡，先後於
    如附表所示之時間，各以如附表所示之手法，要求如附表被
    害人欄所示己○○等人分別匯款至庚○○所提供如附表匯入
    帳戶欄所示之金融機構帳戶內，致使如附表被害人欄所示之
    己○○等人均因而陷於錯誤，各匯款如附表所示金額至如附
    表所示各該帳戶。嗣經如附表被害人欄所示己○○等人察覺
    情況有異，經報警處理，始由警循線查知上情。
二、案經戊○○訴由臺北市政府警察局萬華分局函轉臺中市警察
    局第二分局報告、丁○○訴由彰化縣警察局和美分局報告臺
    灣彰化地方法院檢察署呈請臺灣高等法院檢察署檢察長令轉
    臺灣臺中地方法院檢察署檢察官偵查起訴及乙○○○訴由臺
    北縣政府警察局新店分局函轉臺中市警察局第二分局報告、
    內政部警政署高雄港務警察局報告臺灣高雄地方法院檢察署
    呈請臺灣高等法院檢察署檢察長令轉臺灣臺中地方法院檢察
    署移送併辦。
    理    由
一、本件被告庚○○所犯係死刑、無期徒刑、最輕本刑為3年以
　　上有期徒刑以外之罪，其於準備程序中就被訴事實為有罪之
　　陳述，經告知被告簡式審判程序之旨，並聽取公訴人及被告
　　之意見後，本院合議庭認為適宜而裁定由受命法官獨任進行
　　簡式審判程序，合先敘明。
二、訊據被告庚○○對其有於上揭時、地，將其所開立上開郵局
    、銀行帳戶之存摺等資料，提供予真實姓名年籍不詳自稱「
    王裕昇」之成年男子使用之犯罪事實坦承不諱，且該真實姓
    名年籍不詳之成年男子及其所屬犯罪集團成員所為如附表所
    示詐欺犯行，亦據被害人己○○、戊○○、丁○○、乙○○○、甲○○於警詢或偵訊時指訴綦詳，並有被告上開郵局帳
    戶之郵政存簿儲金立帳申請書、郵局儲金簿掛失止付申請書
    、印鑑卡、客戶歷史交易清單、上開臺北富邦商業銀行帳戶
    之開戶申請書、對帳單明細、存摺掛失申請書、存摺存戶餘
    額查詢表、報紙廣告及被害人提出之郵政國內匯款執據、臺
    北市第一信用合作社跨行匯款申請書回條、自動櫃員機交易
    明細查詢單等件附卷可稽。又按刑法上之故意，分直接故意
    （確定故意）與間接故意（不確定故意），「行為人對於構
    成犯罪之事實，明知並有意使其發生者」為直接故意，「行
    為人對於構成犯罪之事實，預見其發生而其發生並不違背其
    本意者」為間接故意；一般人至銀行開設帳戶並非難事，如
    非為詐欺犯罪等不法目的，依常情並無捨棄自己帳戶而迂迴
    收受他人帳戶使用之理，是被告對於該真實姓名年籍不詳之
    成年男子可能將其帳戶用來作為詐欺等非法用途上，應有所
    預見，且不違背其本意，其竟仍提供其帳戶予該真實姓名年
    籍不詳之成年男子使用，足見該真實姓名年籍不詳之成年男
    子將被告帳戶用來作為詐欺取財之用，為被告所容認及允許
    。另查金融機構帳戶可供款項之存匯、提領，係一般人均可
    輕易申請開設，並無任何資格條件之限制，且金融存款帳戶
    ，事關存戶個人財產權益之保障，其與存戶印鑑章、提款卡
    結合，專屬性、私密性更形提高；除非本人或與本人具密切
    關係之人，難認有何理由可自由流通使用該存摺；一般人亦
    均有應妥為保管存摺或提款卡，以防止存摺或提款卡被他人
    冒用之認識，縱有特殊情況偶有將存摺、提款卡交付他人之
    需，亦必深入瞭解其用途後始行提供使用，實乃吾人日常生
    活經驗與事理；且存摺、提款卡等有關個人財產、身分之物
    品，如淪落不明人士手中，極易被利用為與財產犯罪有關之
    犯罪工具；而與他人於身分上不具密切關係之人，竟要求他
    人提供帳戶以為使用，此等行為，客觀上已屬可疑，且顯係
    供為某非正當資金進出使用，而隱瞞其流程及行為人身分曝
    光之不法意圖亦可預見；若此之社會現實，恆係一般人本於
    日常生活經驗即可體察，而該等專有物品如落入不明人士手
    中，極易被利用為與財產有關之犯罪工具，此又係具備一般
    生活智識者皆能體察之常識；參以邇來詐欺者使用他人存摺
    作為指示被害人匯款工具之犯罪類型層出不窮，並廣經媒體
    披載，凡對社會動態尚非全然不予關注者均能知曉。本件被
    告年屆四十，具有一般智識程度，對於上開各情自有認識，
    且自承：有懷疑過對方可能會拿去做不法用途等情（見偵字
    第一二六五號卷第四十八頁），竟仍將自己前開郵局、銀行
    帳戶之存摺、金融卡、密碼等資料，交付予姓名、年籍不詳
    之成年人使用，被告主觀上顯具有縱使該姓名、年籍不詳之
    成年人取得該存摺、金融卡或密碼後，持以作為詐欺取財之
    用，亦不違背其本意之不確定故意至明。然以被告僅係單純
    依該姓名、年籍不詳之成年人要求提供前開郵局之帳戶存摺
    、金融卡等資料，並未參與詐騙被害人財物之構成要件行為
    ，是主觀上僅係基於幫助他人詐欺取財之意思，亦屬無疑。
    綜上所陳，被告前開自白確與事實相符，均堪信採。本件事
    證明確，被告上開犯行洵堪認定，應予依法論科。
三、查前開真實姓名、年籍均不詳之成年男子所屬不法犯罪集團
    成員，基於意圖為自己不法所有之概括犯意聯絡，以如附表
    所示方式，先後聯絡被害人己○○等人，並致使被害人己○○等人因而陷於錯誤，匯款至被告各該帳戶，該等不詳姓名
    、年籍之人所屬不法詐欺集團成員所為，均應係犯刑法第三
    百三十九條第一項之詐欺取財罪。又該詐騙集團成員彼等之
    間顯然有犯意聯絡及行為之分擔，為共同正犯。按刑法上之
    幫助犯，係對於犯罪與正犯有共同之認識，而以幫助之意思
    ，對於正犯資以助力，而未參與實施犯罪之行為者而言（最
    高法院七十五年度台上字第一五０九號、八十八年度台上字
    第一二七０號判決意旨參照）。是以，如未參與實施犯罪構
    成要件之行為，且係出於幫助之意思提供助力，即屬幫助犯
    ，而非共同正犯。查本件被告將其開設之上開帳戶交予姓名
    、年籍不詳自稱「王裕昇」之成年男子，供作「王裕昇」所
    屬詐欺集團共同詐欺取財之用，係基於幫助他人詐欺取財之
    不確定故意，所為係詐欺取財罪構成要件以外之幫助行為。
    是核被告所為，係犯刑法第三十條第一項、第三百三十九條
    第一項之幫助詐欺取財罪，並依刑法第三十條第二項幫助犯
    之規定，按正犯之刑減輕之。被告為應「王裕昇」之要求一
    次交付三本帳戶供其使用，而於密集時地內申辦補發、開立
    上開帳戶存摺等資料後一併交付「王裕昇」使用，應認係出
    於單一幫助犯意所為之接續行為，而以一幫助詐欺之行為，
    使得詐欺集團分別詐騙如附表所示之被害人，為一行為觸犯
    數罪名，屬於一行為侵害數法益之想像競合犯，應依刑法第
    五十五條規定，從一重處斷。公訴意旨就被告幫助詐欺集團
    詐騙被害人己○○、乙○○○、甲○○之犯行，雖未及起訴
    ，惟業經檢察官聲請併辦（臺灣臺中地方法院檢察署九十六
    年度偵字第一二六六號、第一０三二六號、第一二一九二號
    ），本院認此部分與檢察官起訴經判決有罪部分，有實質上
    一罪關係存在，另併辦意旨被害人戊○○部分業經起訴，核
    係同一事實（原併辦意旨被害人丁○○部分，亦經蒞庭公訴
    檢察官更正為被害人甲○○，如附表編號三所示），依審判
    不可分原則，本院自得加以審理。另上揭詐欺集團成員等人
    ，為前開詐欺取財犯行，有犯意聯絡及行為分擔，固均為共
    同正犯，惟幫助犯係從犯，從屬正犯而成立，刑法上既無「
    共同幫助」之情，當亦無「幫助共同」之可言（司法院七０
    廳刑一字第一一０四號函亦同此見解），併予敘明。爰審酌
    被告查無前科，素行尚佳，有臺灣高等法院被告前案紀錄表
    可按，係智識成熟之成年人，對於詐騙集團收受他人帳戶以
    遂行詐騙目的之手法，應知之甚詳，竟提供帳戶予不法份子
    使用，非惟幫助行詐欺取財者遂行取財目的，同時使其得以
    隱匿其真實身分，減少遭查獲之風險，愈使其肆無忌憚，加
    深犯罪之猖獗，且本案被害人己○○等人確因遭詐騙而受有
    如附表所示匯入被告帳戶金額之損害，且念及被告本身並未
    實際參與本件詐欺取財之犯行，責難性較小，交付帳戶為三
    本，危害情節較大，被告於偵查中雖否認犯行，然於本院審
    理中及時悔悟，坦認犯行，犯後態度尚佳，惟未與被害人達
    成和解等一切情狀，量處如主文所示之刑，並諭知易科罰金
    之折算標準，以資懲儆，公訴意旨具體求刑八月稍嫌過重。
    末以，本件被告成立犯罪時間在九十五年九月間（詳如附表
    所示），查無中華民國九十六年罪犯減刑條例第三條所列不
    予減刑之情形，合於同條例第二條第一項第三款減刑條件，
    應依同條例第七條之規定，減其宣告刑二分之一如主文所示
    減得之刑，並諭知易科罰金之折算標準。
據上論斷，應依刑事訴訟法第二百七十三條之一第一項、第二百
九十九條第一項前段，刑法第三百三十九條第一項、第三十條第
一項、第二項、第五十五條、第四十一條第一項前段，刑法施行
法第一條之一第一項、第二項前段，中華民國九十六年罪犯減刑
條例第二條第一項第三款、第七條、第九條，判決如主文。
本案經檢察官丙○○到庭執行職務。
中　　華　　民　　國　　96　　年　　8 　　月　　3 　　日
      　　　　　　臺灣臺中地方法院刑事第五庭
                      法  官  吳崇道
以上正本證明與原本無異。
如不服本判決，應於收受送達後十日內向本院提出上訴書狀（應
附繕本）。
  　　　　　　　　  　書記官  黃舜民
中　　華　　民　　國　　96　　年　　8 　　月　　3 　　日
附錄論罪科刑法條
刑法第三百三十九第一項：
意圖為自己或第三人不法之所有，以詐術使人將本人或第三人之
物交付者，處五年以下有期徒刑、拘役或科或併科一千元以下罰
金。
┌─┬────┬─────┬─────┬──────┬──────┐
│編│ 被害人 │ 匯款時間 │ 詐騙金額 │匯入被告金融│  詐騙方式  │
│號│        │ （民國） │（新台幣）│機構帳戶    │            │
├─┼────┼─────┼─────┼──────┼──────┤
│1 │己○○  │95年9月13 │26,027元  │庚○○所有臺│於95年9月13 │
│  │        │日6時52分 │          │北富邦商銀臺│日5時24分許 │
│  │        │          │          │中分行707168│，不詳年籍姓│
│  │        │          │          │102832號帳戶│名自稱「阿陶│
│  │        │          │          │            │」成年女子，│
│  │        │          │          │            │在某網站聊天│
│  │        │          │          │            │室與己○○商│
│  │        │          │          │            │議援交，雙方│
│  │        │          │          │            │談妥後，對方│
│  │        │          │          │            │要己○○匯款│
│  │        │          │          │            │至上開臺北富│
│  │        │          │          │            │邦商銀臺中分│
│  │        │          │          │            │行帳戶，以確│
│  │        │          │          │            │認己○○身分│
│  │        │          │          │            │後，始能與「│
│  │        │          │          │            │阿陶」援交，│
│  │        │          │          │            │使己○○陷於│
│  │        │          │          │            │錯誤，匯款26│
│  │        │          │          │            │,027 元上開 │
│  │        │          │          │            │指定帳戶，事│
│  │        │          │          │            │後己○○始知│
│  │        │          │          │            │受騙。      │
├─┼────┼─────┼─────┼──────┼──────┤
│2 │丁○○  │95年9月12 │2,000元、 │同上        │於95年9月12 │
│  │        │日21時37分│2,000元， │            │日20時許，不│
│  │        │、22時6分 │計4,000元 │            │詳年籍姓名自│
│  │        │          │。        │            │稱「小雨」成│
│  │        │          │          │            │年女子，在某│
│  │        │          │          │            │網站聊天室與│
│  │        │          │          │            │丁○○聊天後│
│  │        │          │          │            │，雙方約定外│
│  │        │          │          │            │出見面，對方│
│  │        │          │          │            │要丁○○至自│
│  │        │          │          │            │動櫃員機匯款│
│  │        │          │          │            │至上開臺北富│
│  │        │          │          │            │邦商銀臺中分│
│  │        │          │          │            │行帳戶，以確│
│  │        │          │          │            │認丁○○非警│
│  │        │          │          │            │察身分後，始│
│  │        │          │          │            │能與「小雨」│
│  │        │          │          │            │見面，使林旺│
│  │        │          │          │            │賞陷於錯誤，│
│  │        │          │          │            │先後2次共匯 │
│  │        │          │          │            │4000元至上開│
│  │        │          │          │            │指定帳戶，事│
│  │        │          │          │            │後丁○○始知│
│  │        │          │          │            │受騙。      │
├─┼────┼─────┼─────┼──────┼──────┤
│3 │甲○○  │95年9月13 │3,000元   │同上        │於95年9月13 │
│  │        │日6時9分  │          │            │日凌晨3時許 │
│  │        │          │          │            │，不詳年籍姓│
│  │        │          │          │            │名自稱「小雨│
│  │        │          │          │            │」成年女子，│
│  │        │          │          │            │在某網站聊天│
│  │        │          │          │            │室與甲○○聊│
│  │        │          │          │            │天後，雙方約│
│  │        │          │          │            │定外出見面，│
│  │        │          │          │            │對方要甲○○│
│  │        │          │          │            │至自動櫃員機│
│  │        │          │          │            │匯款至上開臺│
│  │        │          │          │            │北富邦商銀臺│
│  │        │          │          │            │中分行帳戶，│
│  │        │          │          │            │以確認甲○○│
│  │        │          │          │            │非警察身分後│
│  │        │          │          │            │，始能與「小│
│  │        │          │          │            │雨」見面，使│
│  │        │          │          │            │甲○○陷於錯│
│  │        │          │          │            │誤，匯3,000 │
│  │        │          │          │            │元至上開指定│
│  │        │          │          │            │帳戶，事後李│
│  │        │          │          │            │金欉始知受騙│
│  │        │          │          │            │。          │
├─┼────┼─────┼─────┼──────┼──────┤
│4 │戊○○  │95年9月20 │1元       │庚○○所有臺│於95年9月20 │
│  │        │日        │          │灣郵政臺中健│日11時許，詐│
│  │        │          │          │行路郵局7000│欺集團成員以│
│  │        │          │          │000000000000│電話向戊○○│
│  │        │          │          │號帳戶      │佯稱為戊○○│
│  │        │          │          │            │之子陳天生，│
│  │        │          │          │            │因在桃園與人│
│  │        │          │          │            │發生車禍，車│
│  │        │          │          │            │上2名乘客受 │
│  │        │          │          │            │傷住院，需繳│
│  │        │          │          │            │30萬元保證金│
│  │        │          │          │            │，要戊○○匯│
│  │        │          │          │            │30萬元至上開│
│  │        │          │          │            │臺灣郵政臺中│
│  │        │          │          │            │健行路郵局帳│
│  │        │          │          │            │戶，因而陷於│
│  │        │          │          │            │錯誤，後來陳│
│  │        │          │          │            │來木受第一信│
│  │        │          │          │            │用合作社萬華│
│  │        │          │          │            │分行行員勸阻│
│  │        │          │          │            │，始僅匯1元 │
│  │        │          │          │            │至上揭帳戶，│
│  │        │          │          │            │事後戊○○始│
│  │        │          │          │            │知受騙。    │
├─┼────┼─────┼─────┼──────┼──────┤
│5 │乙○○○│95年9月20 │305,300元 │同上        │95年9月20的 │
│  │        │日12時43分│          │            │上午9時10分 │
│  │        │許        │          │            │許，以電話向│
│  │        │          │          │            │乙○○○佯稱│
│  │        │          │          │            │為「林金村」│
│  │        │          │          │            │檢察官，表示│
│  │        │          │          │            │乙○○○身分│
│  │        │          │          │            │證遺失遭詐騙│
│  │        │          │          │            │集團冒用，要│
│  │        │          │          │            │乙○○○匯款│
│  │        │          │          │            │至上開臺灣郵│
│  │        │          │          │            │政臺中健行路│
│  │        │          │          │            │郵局帳戶，使│
│  │        │          │          │            │乙○○○陷於│
│  │        │          │          │            │錯誤，依指示│
│  │        │          │          │            │匯305,300元 │
│  │        │          │          │            │至上揭帳戶，│
│  │        │          │          │            │事後乙○○○│
│  │        │          │          │            │始知受騙。  │
└─┴────┴─────┴─────┴──────┴──────┘
